# 加盟店模式下收入总额法净额法的判断

提问人：chengchn 时间：2021-05-27 13:00:36
陈版主您好，实务中一家拟IPO企业A公司遇到如下问题：A公司系一家提供电动车充电服务的企业，拟招募直营加盟商，与加盟商签订加盟协议，加盟协议中约定由加盟商提供场地、充电桩设备（找A公司采购，所有权归属于加盟店）、运营资金等，且由A公司规定统一的装修、运营、收费标准，以A公司的品牌进行运营，实际运营时，也由A公司指派专门的管理团队对加盟店进行运营和管理，客户充值、消费的所有数据均会在A公司统一开发运营的平台上体现，充值款项也直接进入A公司平台账户，每月按照客户实际消费金额的比例进行分成（加盟店 8 ，A公司 2 ），在此种模式下，A公司应当按照总额法还是净额法对收入进行确认？

回答人：chenyiwei
对此问题，首先应当分析A公司对加盟店是否具有控制权，也就是A对加盟店的管理模式，是否仅限于业务层面的管控，而没有涉及到加盟商的治理结构层面。
实务中对于特许权人是否对加盟商（被特许人）具有控制权的一般考虑：
对于被投资方为被特许人的情况，特许经营协议经常给予特许人保护特许品牌的权利，也通常会赋予特许人某些与被特许人经营相关的决策权。那么，特许经营权能够为特许人提供权力，还是仅仅为保护性权利呢？
一般而言，特许人的权利并不限制其他方有能力作出对被特许人回报有重大影响的决策。特许经营协议中规定的特许人的权利也不必然导致特许人目前有能力主导对被特许人的相关活动。
在对被投资方进行分析时，需要区分两种权利，即，目前有能力作出对被特许人回报产生重大影响的决策的权利与有能力作出保护特许品牌的决策的权利的不同。对于被特许人的法律形式和资本结构等基本的决策的控制可能由特许人之外的其他方来决定，该等决策可能会对被特许人的回报产生重大的影响。如果其他方享有现时权利使其目前有能力主导被特许人的相关活动，则特许人不拥有对被特许人的权力。特许人提供的财务支持越少，特许人面临的被特许人的可变回报越小，则特许人就越有可能只拥有保护性权利。
在分析特许人是否拥有对被特许人的权力时，应当分析被特许人的设立目的和设计。特许人是否拥有权力取决于能够对被特许人回报产生重大影响的相关活动是什么，以及哪个投资方目前能够主导该活动。能够对被特许人的回报产生重大影响的活动通常包括以下内容：
 确定或改变被特许人的经营政策；
 设定被特许人的商品价格；
 选择供应商；
 购买商品和服务；
 选择、购买或处置设备；
 任命、支付薪酬或解聘关键管理人员；
 为特许经营活动提供资金。
如果以上活动由其他投资方主导，而除此之外的其他活动由特许人主导，那么就需要分析哪一项活动对被特许人的回报产生最重大的影响，据以判断对该被特许人控制权的归属。
另外建议关注加盟协议中的退出条款，考虑加盟商能否以较低成本退出A公司的特许经营体系。